【裁判字號】    99,上易,604
【裁判日期】    990809
【裁判案由】    損害債權等
【裁判全文】
臺灣高等法院高雄分院刑事判決         99年度上易字第604號
    上  訴  人  臺灣高雄地方法院檢察署檢察官
    被      告  乙○○
上列上訴人因被告損害債權等案件，不服臺灣高雄地方法院99年
度易字第601 號中華民國99年5 月14日第一審判決（起訴案號：
臺灣高雄地方法院檢察署99年度偵字第580 號），提起上訴，本
院判決如下：
    主  文
上訴駁回。
    事  實
一、乙○○前於民國95年間，因偽造文書等案件，經台灣高等法
    院台中分院以91年度上更(一)字第197 號判決判處有期徒刑5
    月，並經最高法院院以95年度台上字第1713號判決駁回上訴
    確定；再與另案詐欺罪判處有期徒刑3 月確定，合併定應執
    行刑7 月確定，於95年8 月22日執行後易科罰金執行完畢。
    詎仍不知悔悟，乙○○與甲○○間因清償票款事件，經甲○
    ○於94年2 月25日聲請強制執行，經臺灣高雄地方法院於94
    年3 月3 日以94年度票字第3357號裁定，准對乙○○於新台
    幣（以下同）235,266 元及自93年11月4 日起至清償日止，
    按年息百分之6 計算之利息，得為強制執行。惟因查無乙○
    ○財產，乃由該院於94年10月26日發給債權憑證。嗣甲○○
    於96年間發現乙○○有動產置放於其所承租（其胞妹汪怡甄
    名義）之高雄市鼓山區○○○○路218 號11樓租屋處（下稱
    租屋處），於96年12月19日再行具狀聲請強制執行。該院民
    事執行處乃於97年2 月1 日下午2 時40分許，派員前往該處
    ，對乙○○所有之電視機2 台（SHARP 全平面32吋、KOLIN2
    0 吋）、微波爐（SAMPO 牌）、飲水機（元山家電）、電冰
    箱（SAMPO 牌）、洗衣機（SAMPO 牌）各1 台執行查封，並
    貼上該院封條。詎乙○○明知於將受強制執行之際，意圖損
    害甲○○之債權，約於98年1 月22日前後（約98年農曆過年
    前後）某日晚上，於搬遷該屋內財物時，併將上開受查封物
    品取走，隱匿其財產而為違背查封效力之行為，且未向該院
    陳報，致該院民事執行處於98年2 月19日下午3 時，在高雄
    市鼓山區○○○○路218 號11樓進行之拍賣，僅餘查封之電
    冰箱、洗衣機各1 台，始知上情。
二、案經被害人甲○○告訴由臺灣高雄地方法院檢察署檢察官偵
    查起訴。
    理  由
甲、程序方面：
    本判決理由所援用之證據資料（含供述證據及非供述證據）
    ，被告、公訴人於原審及本院言詞辯論終結前，均表示同意
    作為證據（參原審卷(一)第23頁，卷(二)第26頁、本院卷第34頁
    、第52頁、第53頁），本院審酌上開證據之作成，並無違法
    或不當情形，且與本案待證事實相關，適當作為證據，依刑
    事訴訟法第159 條之5 第1 項規定，認有證據能力。
乙、實體方面：
一、訊據被告乙○○於本院準備程序時坦承有損害債權、違背查
    封效力等犯行，且查：
  (一)被告與告訴人甲○○間有關原審法院94年度執字第44720 號
    清償票款強制執行事件，因執行無效果，經該院於94年10月
    26日核發債權憑證，執行名義內容及聲請執行金額：「債務
    人（即被告）於93年10月19日所簽發之本票，內載憑票交付
    債權人（即告訴人）235,266 元，及自93年11月4 日起至清
    償日止，按年利率百分之6 計算之利息，得為強制執行；程
    序費用由債務人負擔」；嗣經告訴人發現被告於「美術東四
    路租屋處」另有動產，聲請該院96年度執字第128387號清償
    票款事件，於97年2 月1 日前往上址執行查封，並經告訴人
    指封如事實欄所示之動產，之後因被告不願配合，華淵鑑價
    股份有限公司於97年11月5 日向該院函報無法進入上開「租
    屋處」進行勘估，本院民事執行處乃訂期於98年2 月19日現
    場實施公開拍賣，惟發現僅存上開電冰箱、洗衣機各1 台，
    並由債權人承受（抵繳債權11,000元）；而電視機2 台（SH
    ARP 全平面32吋、KOLIN20 吋）、微波爐、飲水機（下稱系
    爭查封動產）已經不在現場等情，為被告所不爭執，並有上
    開債權憑證、查封筆錄、民事執行處拍賣公告、拍賣動產附
    表、拍賣動產筆錄等資料在卷可稽，且經原審法院調取96年
    度執字第128387號清償票款事件民事卷宗核閱無訛。是被告
    於系爭動產查封之97年2 月1 日後，仍實際住居於「美術東
    四路租屋處」，其後始自該「租屋處」搬遷至他處，該段期
    間係在告訴人取得執行名義、聲請法院查封系爭動產之後，
    客觀上已該當於將受強制執行之際而隱匿其財產之構成要件
    已明。
  (二)被告於查封前原居住，係被告本人實際承租，而被告借用其
    胞妹「汪怡甄」名義，與屋主吳信雄之妻廖淑美簽訂房屋租
    賃契約書（租期自96年6 月1 日至97年5 月31日）；期滿後
    改以其胞妹「汪淑慧」名義，再與出租人吳信雄簽訂「續租
    合約書」（租期自97年6 月1 日至98年5 月31日），嗣因被
    告無力支付97年6 月至11月份租金，屋主吳信雄及其妻廖淑
    美曾於97年11月間南下與被告在現場協商，被告乃於97年12
    月6 日以其胞妹「汪淑慧」名義，簽立切結書予屋主吳信雄
    ，同意在97年12月15日遷讓房屋；惟被告仍不搬遷，屋主找
    人將「美術東四路租屋處」斷水停電後，遲至98年（農曆）
    過完年2 月中旬，被告始委請尤史格開車將屋內財物連同系
    爭查封動產載走，而完全搬離該「租屋處」，另租屋於高雄
    市三民區○○○路112 之3 後7 樓處（出租名義人：黃夏碧
    美，租期自98年1 月25日至99年1 月24日）等情，業經證人
    吳信雄、廖淑美、李新新、尤史格於偵訊時分別證述明確，
    參核相符屬實，並有上開關係人租約書、續租書、切結書、
    新訂租約書等資料在卷足憑（參偵查卷第35頁至第37頁、第
    54頁、第55頁、第65頁、第70頁至第75頁、第99頁、第128
    頁）。是系爭查封動產應係被告利用98年2 月過年前後搬遷
    之際，併為遷移隱匿等情明確。
  (三)綜上所述，足見被告於偵查中及原審所辯，均係犯後飾卸之
    詞，不足採信。本件事證明確，被告確有於系爭動產查封後
    、拍賣前，即將受強制執行之際，意圖損害告訴人之債權，
    隱匿其財產，而違背查封效力等犯行，均堪認定。
二、按刑法第356 條毀損債權罪，以債務人於將受強制執行之際
    ，意圖損害債權人之債權，而毀壞、處分、隱匿其財產為構
    成要件。所謂將受強制執行之際，係指所負債務業經受有確
    定終局判決，或假執行宣示之判決、債權憑證等執行名義，
    及已開始執行尚未終結以前而言；且在強制執行終結前之查
    封拍賣均包括在內。次按若在強制執行實施後，僅將公務員
    所施之封印或查封之標示予以損壞除去或污穢，並無毀壞處
    分或隱匿其自己財產之可能，即應構成同法第139 條之違背
    查封效力罪；惟若債務人於將受強制執行之際，意圖損害債
    權人之債權，而毀壞、處分或隱匿其財產者，則應依刑法第
    356 條處斷（參最高法院43年台非字第28號判例、58年度台
    上字第1812號判決、30年度刑庭庭長決議(二)意旨）。
三、核被告乙○○所為，係犯刑法第356 條之損害債權罪、第13
    9 條後段之違背查封效力罪。被告於系爭動產遭法院查封後
    、現場公開拍賣前，即將受強制執行之際，隱匿系爭查封動
    產，其以一隱匿行為觸犯上開2 罪，構成想像競合犯，應從
    一重之損害債權罪處斷。又被告前有事實欄論罪科刑之前科
    ，且於95年8 月22日有期徒刑執行完畢之事實，有被告全國
    前案紀錄表1 份在卷足參，其於5 年以內再故意犯本件有期
    徒刑以上之罪，為累犯，依刑法第47條第1 項規定，應加重
    其刑。
四、原判決以被告乙○○罪證明確，因予適用刑法第356 條、第
    139 條後段、第55條、第47條第1 項、第41條第1 項前段，
    刑法施行法第1 條之1 之規定，並審酌被告於本院查封系爭
    動產後，將受強制執行拍賣之際，將系爭動產搬遷隱匿，使
    告訴人債權無法獲得滿足，犯後復否認犯行，且屬累犯，惡
    性非淺；惟念及本件執行名義債權非鉅，系爭動產為中古品
    ，價值不高，如經順利拍賣，告訴人債權亦未必能獲完全清
    償，暨被告犯罪之動機、目的、手段及告訴人所受損害程度
    等一切情狀，量處有期徒刑4 月，並諭知如易科罰金之折算
    標準。其認事用法核無違誤，所處之刑亦屬允當。公訴人循
    告訴人甲○○請求上訴意旨，以原審量刑過輕為由，指摘原
    判決，為無理由，應予駁回。
據上論斷，應依刑事訴訟法第368條，判決如主文。
本案經檢察官陳國全到庭執行職務。
中    華    民    國    99    年    8     月    9     日
                  刑事第二庭    審判長法  官  林正雄
                                      法  官  張意聰
                                      法  官  黃壽燕
以上正本證明與原本無異。
不得上訴。
中    華    民    國    99    年    8     月    9     日
                                      書記官  戴志穎
附錄本判決論罪科刑法條：
刑法第356條（損害債權罪）
債務人於將受強制執行之際，意圖損害債權人之債權，而毀壞、
處分或隱匿其財產者，處2 年以下有期徒刑、拘役或5 百元以下
罰金。
刑法第139 條（污損封印、查封標示或違背其效力罪）
損壞、除去或污穢公務員所施之封印或查封之標示，或為違背其
效力之行為者，處1 年以下有期徒刑、拘役或3 百元以下罰金。

司法院資訊處製作；財團法人民間司法改革基金會備份。
